【裁判字號】    95,判,88
【裁判日期】    950119
【裁判案由】    營利事業所得稅
【裁判全文】
最  高  行  政  法  院  判  決
                                     95年度判字第00088號
上  訴  人  萬有建設有限公司
代  表  人  丙○○
                     （送達代收人王永春律師
                       縣三重市○○路○段111號2樓）
被 上訴 人  財政部臺灣省北區國稅局
代  表  人  甲○○
                      （送達代收人 乙○○
上列當事人間因營利事業所得稅事件，上訴人對於中華民國93年
7月29日臺北高等行政法院92年度訴字第3273號判決，提起上訴
，本院判決如下：
    主  文
上訴駁回。
上訴審訴訟費用由上訴人負擔。
    理  由
壹、本件上訴人主張：查上訴人所列報銷售本期完工工程「花園
    華廈」（下稱系爭工程）係採合建分售屋，共計出售149戶
    ，此有不動產買賣契約書可稽。縱使不動產買賣契約書僅標
    明總價，未劃分土地及房屋價格，然總價仍係土地及房屋價
    格之總和，若土地價格有所變動，則買賣總價當然亦有所變
    動，是故買賣總價當然包含土地價格因素及房屋價格因素，
    惟原審此並未記明其得心證之理由為何，顯有判決不備理由
    之違背法令。次依營利事業所得稅查核準則（下稱查核準則
    ）第22條第1項、第2項之規定，按其文義暨法理之當然解釋
    ，符合其成立要件須有「前項第1款及第2款其無正當理由」
    或「未能提示證明文據者」等情事，惟被上訴人所稱上訴人
    依查核準則第22條第1項及第2項所謂無正當理由及未能提示
    證明文據者所指為何？原審並未命被上訴人詳細說明，而此
    應由被上訴人舉證以對，否則被上訴人之原處分自屬擴張解
    釋查核準則第22條第1項、第2項之情事，又原審亦未命被上
    訴人舉證以明之，故原審顯有不適用行政訴訟法第137條及
    民事訴訟法第277條規定之違背法令。末按有關上訴人繳納
    銀行利息之單據，業經上訴人提出銀行合法收據為憑，而且
    銀行之貸款之進出有帳列資料可稽，且上訴人亦曾提出上訴
    人之分類帳供原審斟酌，銀行不可能與上訴人有所勾串，被
    上訴人竟然在上訴人已提出由銀行合法開具憑證之情形下，
    又要求上訴人提出貸款支出之流程，實令人不解。況此亦與
    被上訴人所適用之查核準則第97條第8項及第18條第1項所明
    定之條文文義有悖，因系爭工程建築時間為民國 (下同)82
    年7月至84年度完工，上訴人自82年至84年之結算申報均按
    時合法申報所有建築成本費用（包括利息支出），帳列在建
    工程科目，而且上訴人係依照會計準則採全部完工法於完工
    年度84年申報計算損益，而且帳列之利息支出皆有銀行發給
    之合法收據，而前開收據亦符合查核準則之「金融業之結算
    單或證明書」之文義，因此，上訴人前開繳付並由貸款銀行
    所發之單據利息，自須認定為上訴人之利息支出無訛，於此
    原審顯有不適用查核準則第97條第8項及第18項第1款之違背
    法令，爰請求廢棄原判決。
貳、被上訴人則以：查上訴人本年度營利事業所得稅結算申報，
    列報銷售系爭工程之營業收入新臺幣（下同）297,135,716
    元，經原查以上訴人申報營業收入其中56戶之不動產買賣契
    約書，僅標明買賣總價並未劃分土地、房屋價格，且其售價
    明顯偏低，甚至低於平均建造成本，且多數係銷售予股東或
    關係人，故依各樓層平均售價調增營業收入45,468,484元，
    核定營業收入為342,604,200元。上訴人不服申請復查，經
    查核上訴人提示發票、明細帳等相關帳簿憑證後，上訴人雖
    有開立發票，惟上訴人係銷售房地予個人，非為營利事業，
    該發票尚難為銷售價格未較時價偏低之證明文據，經被上訴
    人發函通知上訴人於90年10月31日上午提示出售予關係人相
    關資金流程，有雙掛號回執聯附案可稽，惟逾期仍未提示，
    是其所述尚難採信。因此，上訴人本年度銷售「花園華廈」
    與股東或關係人，其銷售價格明顯偏低，甚至低於申報平均
    建造成本47,345元（每坪），且未能提示客觀事證，證明系
    爭交易之合理性，被上訴人依各樓層每坪平均售價調增營業
    收入45,468,484元，並無不合。另查上訴人本年度營利事業
    所得稅結算申報，申報營業成本-在建費用之利息支出15,55
    2,385元，原查以其核屬為財務費用轉列至利息支出，惟其
    中7,097,238元為前期（82年度及83年度）之費用而予以剔
    除，核定利息支出為8,455,147元。上訴人雖提示系爭利息
    支出銀行收據及明細帳等相關帳簿文據供核，惟仍未能提出
    系爭銀行貸款資金流程，以證明確供建屋使用之依據，是其
    所訴核無足採。末按「對於高等行政法院判決之上訴，非以
    其違背法令為理由，不得為之。」為行政訴訟法第242條定
    有明文。本案若以原判決有違背法令為理由時，其上訴理由
    狀應有具體之指摘，並揭示該法規之條項或其內容，若係成
    文法以外之法則，應揭示該法則之旨趣，倘為司法院解釋、
    法院判例，則應揭示該判決之字號或其內容，如以行政訴訟
    法第243條所列各款情形為理由時，其上訴理由狀，應揭示
    合於各該款之事實，上訴理由狀如未依此項方法表明，或其
    所表明者顯與上開法條規定之情形不相合時，其上訴自難認
    為合法。本件上訴人所提出之上訴理由，難以認原判決有違
    背法令之情形，指摘其為不當，則其所提上訴有不合法之嫌
    等語，資為抗辯。
參、原審斟酌全辯論意旨及調查證據之結果，以：按當事人主張
    事實，須負舉證責任，倘其所提出之證據，不足為主張事實
    之證明，自不能認其主張之事實為真實。本件上訴人84年度
    營利事業所得稅結算申報，列報銷售本期系爭工程之營業收
    入297,135,716元，其中所申報者56戶之不動產售價偏低，
    遭被上訴人調增營業收入45,468,484元；又列報營業成本－
    工程費用項下之利息支出15,552,385元，被上訴人核其性質
    屬財務費用，予以轉正至營業外費用，惟其中7,097,238元
    為前期費用，乃遭被上訴人剔除等情，有上訴人84年度營利
    事業所得稅結算申報書及核定報告書等附於原處分卷可稽。
    次查上訴人所列報系爭工程係採合建分售方式售屋，共計出
    售149戶，其不動產買賣契約書僅標明買賣總價，並未劃分
    土地、房屋價格，是上訴人所稱其價格有土地價格因素，即
    非可採；又系爭工程其中56戶房屋售價明顯偏低，甚至低於
    平均建造成本，銷售對象復多為股東或關係人，除有房屋銷
    售明細表等外，並為上訴人所不爭，衡之常情，營利事業鮮
    有以低於平均建造成本出售房屋之情形，且其戶數占總戶數
    逾3分之1以上，有違商業慣例及交易常規；再上訴人所提發
    票、明細帳等文簿僅能證明有該等交易，尚難遽認為其銷售
    價格未較時價偏低之有利證明，況上訴人始終未提示出售予
    關係人之房屋營業收入之資金流程，空稱所申報售價與時價
    相符，自無可取；此外上訴人迄未就其因銷售對象不同而有
    價格差異之情形，作合理之說明及提出積極證據加以證明，
    揆之前開判例，自難謂其已盡舉證責任，所言殊難採信。是
    被上訴人依各樓層平均售價調增營業收入45,468,484元，即
    非無憑。至利息支出部分，系爭利息支出7,097,238元，金
    額非小，該借款究係使用於何項業務，是否確係供系爭工程
    建屋使用，即不無疑問，是上訴人自應就該借款之用途及貸
    出款項之資金流程暨利息支出明細帳等項，提出合理說明及
    正當理由暨證據，惟上訴人迄未舉證以實其說，徵之前揭判
    例，殊難謂其舉證責任已盡，自難信其所言為實在，故被上
    訴人予以剔除系爭利息支出7,097,238元，即非無據。從而
    本件被上訴人所為處分，並無違誤，訴願決定予以維持，亦
    無不合，乃判決駁回上訴人在原審之訴。
肆、本院查：（一）、按「營利事業所得之計算，以其本年度收
    入總額減除各項成本費用、損失及稅捐後之純益額為所得額
    。」，所得稅法第24條第1項定有明文。又按「銷貨價格顯
    較時價為低者，依下列辦法辦理：一、銷貨與營利事業，如
    經納稅義務人提出正當理由，並查核相符時，應予認定。二
    、銷貨與非營利事業者，經提出正當理由及取得證明文據，
    並查對相符時，應予認定。」、「．．．二、非營業所必需
    之借款利息，不予認定。．．．十八、利息支出之原始憑證
    如下：(一)支付金融業之利息，為金融業之結算單或證明書
    。．．．」，復分別為行為時查核準則第22條第1項、第97
    條第2款及第18款所規定。本件上訴人84年度營利事業所得
    稅結算申報，列報銷售系爭工程之營業收入297,135,716元
    、營業成本284,451,476元、課稅所得額為10,435,030元。
    經被上訴人初查予以調增營業收入45,468,484元；又上訴人
    列報營業成本－工程費用項下之利息支出15,552,385元部分
    ，被上訴人核其性質屬財務費用，予以轉正至營業外費用，
    惟其中7,097,238元為前期費用，乃否准認列，而核定營業
    收入為342,604,200元、營業成本為268,899,091元、課稅所
    得額為63,515,957元，應補稅額為13,269,636元。上訴人不
    服，就營業收入及利息支出項目申經復查結果，未獲准變更
    ，提起訴願，亦遭決定駁回，乃提起本件行政訴訟。原判決
    關於上訴人系爭申報售價低於申報平均建造成本部分，屬非
    常態之例外事實，未能提出確切之證據以證明其存在的合理
    事由，或其低於平均建造成本之申報售價與時價相當；系爭
    利息支出（即剔除部分），上訴人雖提出支出之帳證，但尚
    不足以確切證明系爭利息之支出係為提供上訴人建築系爭房
    屋所使用銀行貸款之利息，以及上訴人在原審之主張如何不
    足採等事項均已詳為論斷。（二）、上訴人系爭申報售價低
    於申報平均建造成本部分，既屬非常態之例外事實，上訴人
    應對此例外之事實提出證據用以證明其存在之合理事由，惟
    上訴人未能提出確切之證據以證明其存在的合理事由，或其
    低於平均建造成本之申報售價與時價相當，則上訴人所主張
    其低於平均建造成本之申報售價與時價相當乙節，尚難認為
    真實。再者，上訴人雖提出系爭利息之支出帳證，惟尚不足
    以確切證明系爭利息之支出係為提供上訴人建築系爭房屋所
    使用銀行貸款之利息，自不得僅依據上訴人所提出系爭利息
    之支出帳證即遽爾認定系爭利息之支出係為提供上訴人建築
    系爭房屋所使用銀行貸款之利息，而認列為利息，則原處分
    將系爭利息剔除，核無違誤。（三）、綜上所述，是原判決
    認原處分認事用法，尚無違誤，維持原處分及訴願決定，而
    駁回上訴人在原審之訴，其所適用之法規與該案應適用之現
    行法規並無違背，與解釋判例，亦無牴觸，並無所謂原判決
    有違背法令之情形；又證據之取捨與當事人所希冀者不同，
    致其事實之認定亦異於該當事人之主張者，不得謂為原判決
    有違背法令之情形。上訴人對於業經原判決詳予論述不採之
    事由再予爭執，核屬法律上見解之歧異，要難謂為原判決有
    違背法令之情形。本件上訴論旨，仍執前詞，指摘原判決違
    誤，求予廢棄，難認有理由，應予駁回。
據上論結，本件上訴為無理由，爰依行政訴訟法第255條第1項、
第98條第3項前段，判決如主文。
中    華    民    國    95    年    1     月    19    日
                  第一庭審判長法  官  葉  振  權
                              法  官  陳  秀  美
                              法  官  吳  明  鴻
                              法  官  劉  鑫  楨
                              法  官  梁  松  雄
以  上  正  本  證  明  與  原  本  無  異
中    華    民    國    95    年    1     月    19    日
                              書記官  陳  盛  信


司法院資訊處製作；財團法人民間司法改革基金會備份。
